【裁判字號】    94,交聲,1201
【裁判日期】    950123
【裁判案由】    違反道路交通管理處罰條例聲明異議
【裁判全文】
臺灣臺北地方法院交通事件裁定        94年度交聲字第1201號
    原處分機關  台北市交通事件裁決所
    異  議  人  甲○○
    即受處分人
上列異議人即受處分人因違反道路交通管理處罰條例案件，對於
台北市交通事件裁決所中華民國九十四年九月三十日所為北市裁
三字第裁二二─一Ａ0000000號處分（原舉發案號：第一
一Ａ0000000號）聲明異議，本院裁定如下：
    主    文
原處分撤銷。
甲○○不罰。
    理    由
一、本件原舉發機關台北市停車管理處以第一Ａ0000000
    號舉發違反道路交通管理事件通知單舉發登記為受處分人甲
    ○○所有之車號三Ｇ０四二一號自用小客車於九十一年九月
    二十七日上午七時三十七分許在台北市○○路道路收費停車
    處所停車不位規定繳費之違規行為，經受處分人以其係遭人
    冒名登記，並非上開車輛所有權人為由向原處分機關台北市
    交通事件裁決所申訴，仍認受處分人有上開違規行為，於九
    十四年九月三十日以北市裁三字第裁二二─一Ａ00000
    00號處分裁處異議人罰鍰新臺幣（下同）一千二百元。
二、本件異議意旨略以：受處分人之國民身分證曾於八十九年九
    月底遺失，而於同年十月三日申請補發，嗣於九十年間遭人
    冒名登記為上開車輛所有權人，亦未使用該車，為此聲明異
    議。
三、按法院受理交通事件，準用刑事訴訟法之規定；又犯罪事實
    應依證據認定之，無證據不得推定其犯罪事實，道路交通管
    理處罰條例第八十九條前段、刑事訴訟法第一百五十四條分
    別定有明文。而認定犯罪事實所憑之證據，雖不以直接證據
    為限，間接證據亦包括在內，然而無論直接證據或間接證據
    ，其為訴訟上之證明，須於通常一般之人均不致有所懷疑，
    而得確信其為真實之程度者，始得據為有罪之認定，倘其證
    明尚未達到此一程度，而有合理之懷疑存在而無從使事實審
    法院得有罪之確信時，即應由法院為諭知被告無罪之判決，
    此亦有最高法院七十六年台上字第四九八六號判例意旨可資
    參照。是以，法院審理違反道路交通管理處罰條例案件時，
    亦當踐行完畢調查證據之程序，且就原處分機關所認定之行
    為人違規事實，如仍有合理懷疑者，亦應刑事訴訟法上之無
    罪認定原則，而為對受處分人有利之認定。
四、經查：原處分機關認受處分人甲○○有上開違規行為，係以
    其現為車號三Ｇ０四二一號自用小客車之登記名義人，然受
    處分人確於八十九年十月三日向台北市南港區戶政事務所以
    其於同年九月二十日在台北市遺失國民身分證為由申請補發
    ，有該所九十五年一月十六日北市南戶字第０九五三００三
    七八００號函附之補領國民身分證申請書影本一件在卷可憑
    ，經受處分人於本院九十五年一月十七日調查時當庭提出其
    現使用之國民身分證，確係八十九年十月三日補發，有國民
    身分證影本一件在卷可憑；再經本院向台北市監理處調閱上
    開車輛九十年七月十一日過戶車籍資料，該處檢送之汽車過
    戶登記書上記載之新車主甲○○之年籍資料雖與受處分人相
    符，惟所附新車主甲○○之國民身分證影本係八十年四月三
    日換發，與受處分人於八十九年十月三日申請補發之國民身
    分證上所貼照片明顯不同；依常情判斷，受處分人若確為新
    車主，即應附上其於九十年七月過戶時所使用之國民身分證
    即八十九年十月三日新申請補發之國民身分證，豈有可能附
    上已遺失近一年之八十年四月三日換發之舊國民身分證？顯
    見應係他人於九十年七月十一日持用受處分人遺失之國民身
    分證辦理上開自用小客車之過戶手續，故受處分人辯稱其遭
    人冒名，並非上開自用小客車之所有權人，亦未使用該車等
    語，應堪採信。此外，復查無其他積極證據足以證明受處分
    人即為上開違規行為之行為人，自不能率以受處分人為上開
    自用小客車之登記名義人，即遽認受處分人即為本件之違規
    行為人而予以裁罰。原處分機關未予詳察，遽對異議人為上
    開裁處，即難認為允當，異議人之異議為有理由，自應由本
    院將原處分撤銷，諭知異議人不罰，以資適法。
據上論斷，應依道路交通案件處理辦法第二十條前段，裁定如主
文。
中    華    民    國    95    年    1     月    23    日
                        交通法庭法  官  黃雅芬
如不服本裁定應於送達後五日內向本院提出抗告狀
                                書記官  林碧華
中    華    民    國    95    年    1     月    24    日


司法院資訊處製作；財團法人民間司法改革基金會備份。
